【裁判字號】    99,交聲,1073
【裁判日期】    991028
【裁判案由】    違反道路交通管理處罰條例聲明異議
【裁判全文】
臺灣士林地方法院交通事件裁定        99年度交聲字第1073號
原處分機關  臺北市交通事件裁決所
異  議  人
即受處分人  甲○○
送達代收人  乙○○
上列異議人即受處分人因違反道路交通管理處罰條例案件，對於
臺北市交通事件裁決所於民國99年9 月10日所為之處分（原處分
案號：北市裁罰字第裁22-CS0000000號）聲明異議，本院裁定如
下：
    主  文
異議駁回。
    理  由
一、異議意旨略以：異議人所有之車輛於民國95年間因故障維修
    費用龐大，故放置於住家社區道路上，於99年7 月底收到本
    件車輛違規停車罰單，才知此處已新增劃設紅線禁止停車，
    因本車停放時非紅線區域，該紅線是於99年3 月22日新劃置
    ，當中並無任何公告或通知。本件罰單已繳款，但因車輛報
    廢監理站以註銷牌照期間違規，並裁以視同使用，故就車輛
    牌照稅部分另處以4 倍即11萬元罰金；查本件違規逕行舉發
    照片，該車輛已不堪使用且未行駛於道路，新增劃設紅線區
    未通知或公告，不符公平比例原則，且其後衍生之4 倍牌照
    稅罰金，亦屬不公，爰就此2部分依法聲明異議。
二、原處分意旨略以：異議人即受處分人甲○○所有車號DA-936
    7 號自用一般小客車，於99年5 月5 日15時25分許，停放於
    臺北縣汐止市○○路○段418 巷1 弄口，經警舉發「在禁止
    臨時停車處所停車」之違規，爰依道路交通管理處罰條例第
    56條第1 項第1 款之規定，處罰鍰新臺幣（下同）900 元整
    。
三、按紅實線，設於路側，用以禁止臨時停車，禁止臨時停車處
    所不得停車，道路交通標誌標線號誌設置規則第149 條第1
    項第1 款第5 目、道路交通安全規則第112 條第1 項第1 款
    定有明文。次按汽車駕駛人停車時，在禁止臨時停車處所停
    車者，處600 元以上1,200 元以下罰鍰，道路交通安全規則
    第112 條第1 項第1 款、道路交通管理處罰條例第56條第1
    項第1 款分別定有明文。末按汽車駕駛人，違規停車而駕駛
    人不在場，當場不能或不宜攔截製單舉發者，得以非固定式
    科學儀器取得證據資料證明其行為違規，記明車輛牌照號碼
    、車型等可資辨明之資料，以汽車所有人為被通知人製單舉
    發，道路交通管理處罰條第7條 之2 第1 項第7 款、第2 項
    第4 款、第4 項亦有明文規定。
四、經查：
  (一)異議人所有車號DA-9367 號自用一般小客車，於99年5 月5
    日15時25分許，於臺北縣汐止市○○路○段418 巷1 弄口停
    車，有「在禁止臨時停車處所停車」之違規，異議人亦不否
    認此情，復有臺北縣政府警察局汐止分局99年10月18日北縣
    警汐交字第0990037138號函及所附舉發照片2 張附卷可參。
    異議人前揭違規事證明確，堪予認定。原舉發機關以汽車駕
    駛人有前揭違規停車情事，且駕駛人不在場不能攔截舉發，
    而以科學儀器取得證明違規行為之證據資料，以汽車所有人
    為被通知人製單逕行舉發，舉發程序亦與法相符。
  (二)按禁止臨時停車標線，用以指示禁止臨時停車路段，以劃設
    於道路緣石正面或頂面為原則，無緣石之道路得標繪於路面
    上，距路面邊緣以30公分為度。本標線為紅色實線，線寬除
    設於緣石，正面者以緣石高度為準外，其餘皆為10公分。禁
    止臨時停車標線係屬禁制標線，其在對用路人之行止有所規
    制，課予用路人一定之不作為義務，為具有規制性之標線。
    禁制標線之性質非屬法規命令，而是行政處分。就禁制標線
    而言，主管機關之「劃設行為」，即屬一種「公告」措施，
    故具規制作用之禁制標誌於對外劃設完成時，即發生效力（
    最高行政法院98年度裁字第622 號裁定意旨參照），本件系
    爭路段即臺北縣汐止市○○路○段418 巷1 弄口已於99年3
    月22日劃設禁止臨時停車標線，此有臺北縣政府警察局汐止
    分局99年8 月26日北縣警汐交裁字第09900303 09 號函文（
    本院卷第10頁參照）及舉發照片2 張附卷可查，準此，是自
    行政主管劃設標線時，已完成公告，該路段亦屬禁止臨時停
    車處所無疑。異議人雖於聲明異議狀辯稱：其車子在95年間
    因故障需龐大維修費用，故停於上址路邊，於99年7 月底因
    收受本件舉發通知單才知該處路於99年3 月22日劃置紅線，
    伊並不知情，本件罰單已繳納，但車輛事後報廢時遭處以4
    倍牌照稅罰金云云（本院第4 頁聲明異議狀參照）。按人民
    違反法律上之義務而應受行政罰之行為，法律無特別規定時
    ，雖不以出於故意為必要，仍須以過失為其責任條件。但應
    受行政罰之行為，僅須違反禁止規定或作為義務，而不以發
    生損害或危險為其要件者，推定為有過失，於行為人不能舉
    證證明自己無過失時，即應受處罰（司法院大法官會議釋字
    第275 號解釋文同此意旨）；在具體行政事件中，行政法上
    之行為義務人有無因故意、過失或受推定過失而認定，其事
    實之認定，自應憑證據認定之。又行政罰法第7 條第1 項雖
    明定：「違反行政法上義務之行為非出於故意或過失者，不
    予處罰。」，惟依同法第1 條但書則為：「其他法律有特別
    規定者，從其規定」；再，觀諸道路交通管理處罰條例第85
    條第4 項規定：「依本條例規定逕行舉發或同時併處罰其他
    人之案件，推定受逕行舉發人或該其他人有過失」，益徵道
    路交通管理處罰條例將前述有關逕行舉發之法定效力予以明
    文化。是依前揭論述意旨，受處分人經逕行舉發違規，且其
    違規事實已為舉發機關提出相當事證可資證明，自足推定為
    有過失。若受處分人主張並無過失，應負有舉證責任，此即
    謂行政罰法第1 條但書所稱之特別規定。本件異議人為自用
    小客車所有人，對車輛即負有照管義務，應隨時將車輛置於
    自己管理之下，避免任何違規情節發生。異議人如欲將上開
    汽車向監理所報廢，應依程序繳回車牌後，再將汽車車體通
    知環保局人員實施回收程序，異議人領有駕駛執照，如有車
    輛報廢需求，自有義務探求就車輛報廢相關規定及程序，縱
    異議人不知車體須另通知環保機關處理，現今監理單位均設
    有網路、電話可供查詢車體回收事項，另監理站及縣市環保
    局，亦有張貼宣導海報或宣導摺頁供民眾獲得相關資訊，異
    議人並非毫無獲取上開資訊進而處理之管道，況異議人自陳
    自95年間即已將車輛停放上開處，顯見期間已長達4 年餘，
    其於本件舉發前竟均不為報廢相關之行政程序，足徵異議人
    係有意逕自將車輛停放於路旁，且於99年3 月22日該處劃設
    禁止臨時停車標線後，仍置之不為查詢、注意或處理，難認
    其無過失。從而，異議人將車輛隨意停放，劃設禁止臨時停
    車標線後仍不為處理，而遭員警開單取締，其應自負該不利
    益之後果，故異議人此部分之辯解，不足執為有利之認定。
    本件事證明確，異議人上開違規事實堪以認定，舉發員警依
    斯時既存之違規客觀事實，檢附採證照片逕為掣單舉發並無
    不當或違法之處。
  (三)按納稅義務人對於核定稅捐之處分如有不服，應依規定格式
    ，敘明理由，連同證明文件，左列規定，申請復查；納稅義
    務人對稅捐稽徵機關之復查決定如有不服，得依法提起訴願
    及行政訴訟，稅捐稽徵法第35條第1 項、第38條第1 項定有
    明文。因交通違規而衍生之車輛牌照稅，為稅捐徵收問題，
    其救濟方式依法應申請復查、訴願。是人民對之如有不服，
    或有所請求，或有所申請，自應依循行政程序為之，異議人
    人誤向本院聲明異議，應有誤會，自屬無從准許，應予駁回
    。
五、綜上所述，本件事證明確，異議人違規事實堪以認定。原處
    分機關認為異議人違規事實明確，爰依道路交通管理處罰條
    例第56條第1 項第1 款之規定，裁處900 元之罰鍰，並無不
    當，從而，本件異議為無理由，應予駁回。
據上論斷，應依道路交通管理處罰條例第87條第2 項，道路交通
案件處理辦法第19條，裁定如主文。
中    華    民    國    99    年    10    月    28    日
                  交通法庭法  官  吳維雅
以上正本證明與原本無異。
如不服本裁定應於送達後5 日內向本院提出抗告狀。
                          書記官  劉育君
中    華    民    國    99    年    10    月    28    日

司法院資訊處製作；財團法人民間司法改革基金會備份。
